臺灣臺北地方法院刑事判決　　　　　　　95年度易字第2369號
公　訴　人　臺灣臺北地方法院檢察署檢察官
被　　　告　丁○○
上列被告因詐欺案件，經檢察官提起公訴（九十五年度偵字第
一一八九三號），及移送併辦 (臺灣臺北地方法院檢察署九十五
年度偵緝字第三一五三號)，本院受理後被告就被訴事實為有罪
之陳述，經本院告知簡式審判程序意旨，並聽取公訴人及被告之
意見後，本院合議庭裁定由受命法官獨任依簡式審判程序審理，
茲判決如下：
    主  文
丁○○幫助連續意圖為自己不法之所有，以詐術使人將本人之物
交付，處有期徒刑伍月，如易科罰金，以銀元佰元即新臺幣玖
佰元折算壹日。
    事  實
一、丁○○因缺錢花用，雖可預見將自己之銀行帳戶存摺、金融
    卡及密碼提供他人，恐被利用作為人頭帳戶，供被詐欺之被
    害人匯款之用，竟仍基於幫助他人詐欺取財之未必故意，於
    民國九十四年七月底某日，在桃園火車站附近，以每本帳戶
    新臺幣 (下同)三千元之代價，將其所申辦之新店檳榔路郵
    局帳號第０四一一０七─０五六七九０─四號帳戶及華南商
    業銀行林口分行帳號二五二二０─0000000號帳戶之
    存摺、提款卡及密碼一併提供與某姓名、年籍不詳之成年人
    ，合計取得六千元。該成年人取得上開存摺等物後，竟基於
    為自己不法所有之概括犯意聯絡，即於報上刊登可代為申辦
    信用貸款之廣告，並於附表所示之人致電詢問時，佯稱可代
    為申辦信用貸款，惟需先收取手續費、徵信費或保證金等語
    ，使如附表所示之人均陷於錯誤，均依該不詳成年人之指示
    ，分別於如附表所示之時間、地點，匯入如附表所示之金額
    至丁○○上開帳戶內，旋遭提領。嗣乙○○依指示匯款後，
    察覺有異，報警處理，始循線查獲上情。
二、案經臺北縣政府警察局新店分局報請臺灣臺北地方法院檢察
    署檢察官偵查起訴暨移送併辦，本院受理後被告為有罪之答
    辯，經合議庭評議裁定改行簡式審判程序。
    理  由
壹、程序方面：
    按本件被告丁○○所犯係死刑、無期徒刑、最輕本刑為三年
    以上有期徒刑以外之罪，其於準備程序就前揭被訴事實為有
    罪之陳述，經本院告知簡式審判程序之旨，並聽取其與公訴
    人之意見後，本院認無不得或不宜改依簡式審判程序進行之
    處，爰依刑事訴訟法第二百七十三條之一第一項、第二百八
    十四條之一，裁定本件由受命法官獨任進行簡式審判程序，
    合先敘明。
貳、實體方面：
一、認定事實所憑之證據及理由：
    訊據被告丁○○坦承於上開時、地將上開帳戶交付與不詳姓
    名之成年人使用等情不諱，而被害人己○○、丙○○、庚○
    ○、乙○○、戊○○、甲○○等人遭詐騙之經過，亦據其等
    指訴綦詳，核與被告在新店檳榔路郵局及華南商業銀行林口
    分行所開設帳戶之基本資料及交易明細表所示匯款時間、金
    額等情相符，復有中華郵政股份有限公司板橋郵局九十五年
    一月二十七日板營字第０九五０二００二六七號函所附之被
    告申請開戶所填寫之基本資料暨交易明細表、報刊貸款廣告
    影本一紙、郵政國內匯款執據影本二十三張、華南商業銀行
    林口分行九十五年七月二十八日 (九五)華林口存字第九五
    ００四０號函所附被告在該銀行申請開戶填寫之存款戶約定
    書影本、印鑑卡影本、網路銀行業務服務約定書暨存款往來
    明細表各一份、雲林縣土庫鎮農會信用部傳真匯款單、臺灣
    銀行左營分行九十五年八月四日左營營字第０九五０００四
    一五０一號函所附匯款單影本在卷可憑，是被告任意性之自
    白，堪認與事實相符，應可採信。綜上，本案事證明確，被
    告為取得六千，將上開帳戶交付與不詳姓名之成年人用以遂
    行詐欺犯行，事證明確，應予依法論罪科刑。
二、論罪科刑之依據：
  (一)查被告行為後，刑法於九十四年一月七日修正通過，於九十
    四年二月二日公布，九十五年七月一日施行，其中修正第二
    條、第三十條、第三十三條、第四十一條、第四十九條等規
    定，罰金罰鍰提高標準條例第二條亦於九十五年五月十七日
    修正刪除。按行為後法律有變更者，適用行為時之法律，但
    行為後之法律有利於行為人者，適用最有利於行為人之法律
    ，現行刑法第二條第一項訂有明文。此條規定乃與刑法第1
    條罪刑法定主義契合，而貫徹法律禁止溯及既往原則，係規
    範行為後法律變更所生新舊法律比較適用之準據法，是刑法
    第二條本身雖經修正，但刑法第二條既屬適用法律之準據法
    ，本身尚無比較新舊法之問題，應一律適用裁判時之現行刑
    法第2條規定以決定適用之刑罰法律，先予辨明。又以本次
    刑法修正之比較新舊法，應就罪刑有關之共犯、未遂犯、想
    像競合犯、牽連犯、連續犯、結合犯，以及累犯加重、自首
    減輕暨其他法定加減原因（如身分加減）與加減例等一切情
    形，綜其全部罪刑之結果而為比較，最高法院九十五年五月
    二十三日著有九十五年度第八次刑庭會議決議可資參照。經
    查：
  (1)刑法第三百三十九條第一項詐欺取財罪，法定刑得處銀元一
    千元以下罰金，據修正後刑法施行法增訂第一條之一：「中
    華民國九十四年一月七日刑法修正施行後，刑法分則編所定
    罰金之貨幣單位為新臺幣。九十四年一月七日刑法修正時，
    刑法分則編未修正之條文定有罰金者，自九十四年一月七日
    刑法修正施行後，就其所定數額提高為三十倍。但七十二年
    六月二十六日至九十四年一月七日新增或修正之條文，就其
    所定數額提高為三倍」及刑法第三十三條第五款修正為：「
    主刑之種類如下：五、罰金：新臺幣一千元以上，以百元計
    算之」等規定，是依修正後之法律，刑法第三百三十九條第
    一項詐欺取財罪所得科處之罰金刑最高額維持不變，最低額
    則提高為新臺幣一千元，是比較修正前、後之刑罰法律，自
    以被告行為時關於科處罰金刑之法律較有利於被告。
  (2)又刑法第四十九條之規定業於九十四年二月二日修正公布前
    係規定：「累犯之規定，於前所犯罪依軍法或外國法院受裁
    判者，不適用之。」，修正後改為規定：「累犯之規定，於
    前所犯罪在外國法院受裁判者，不適用之。」，亦即將依「
    軍法」受裁判者不適用累犯之規定刪除，本案被告於九十二
    年間因軍法竊盜案件，經南部軍事法院於九十二年四月二十
    二日以九十二年和審字第二二三號判處有期徒刑六月，於九
    十二年六月二十日易科罰金執行完畢，被告於五年內再犯本
    案有期徒刑之罪，依修正前之刑法第四十九條尚不構成累犯
    ，依修正後之刑法第四十九條之規定則構成累犯，加重其刑
    至二分之一，有關將依「軍法」受裁判者不適用累犯之規定
    刪除，雖非犯罪構成要件之變更，但顯已影響行為人刑罰之
    法律效果，自屬法律有變更，依新法第二條第一項規定，比
    較新、舊法結果，仍應適用較有利於被告之行為時法律即舊
    法，無庸論被告以累犯。
  (3)而刑法第三十條第一項、第二項修正前規定為：「幫助他人
    犯罪者，為從犯。雖他人不知幫助之情者，亦同。從犯之處
    罰，得按正犯之刑減輕之」，修正後則為：「幫助他人實行
    犯罪行為者，為幫助犯。雖他人不知幫助知情者，亦同。幫
    助犯之處罰，得按正犯之刑減輕之」，係將「從犯」修正為
    「幫助犯」，並明示幫助犯之成立，應以被幫助者著手犯罪
    之實行，且具備違法性為必要，至於被幫助者是否具有有責
    性，則不影響幫助犯之成立，而幫助犯之刑仍維持依正犯之
    刑減輕之效果，此有修正理由可資參照。基此，本案被告幫
    助他人所為之數詐欺犯行既均已既遂，則無論依照修正前或
    修正後刑法第三十條第一項、第二項，對於被告並無有利不
    利之別，故應適用被告行為時即修正前之刑法第三十條第一
    項、第二項論擬。
  (4)刑法第五十六條連續犯之規定業於九十四年二月二日修正公
    布刪除，是於新法修正施行後，被告之數犯罪行為，即須分
    論併罰。此刪除雖非犯罪構成要件之變更，但顯已影響行為
    人刑罰之法律效果，自屬法律有變更，依新法第二條第一項
    規定，比較新、舊法結果，仍應適用較有利於被告之行為時
    法律即舊法論以連續犯，此亦有最高法院九十五年度第八次
    刑事庭會議決議參照。
  (5)經綜合上述各條文修正前、後之比較，揆諸前揭最高法院決
    議及修正後刑法第二條第一項前段、後段規定之「從舊、從
    輕」原則，自應適用被告行為時之法律，即修正前刑法之相
    關規定，予以論處。
  (二)查被告僅交付存摺、提款卡及密碼等予姓名年籍不詳之成年
    人，而對該姓名年籍不詳之成年人之詐欺犯行提供助力，尚
    無共同實施詐欺犯行之犯意聯絡或行為分擔，亦即，被告所
    實施者，非屬詐欺犯行之構成要件行為，應為幫助犯。是核
    被告所為，係刑法第三百三十九條第一項詐欺取財罪之幫助
    犯，應依正犯之刑減輕之。又不詳姓名年籍之成年人先後詐
    取如附表所示被害人之財物，所犯罪名與犯罪構成要件相同
    ，顯係基於概括犯意而為，應依修正前刑法第五十六條連續
    犯之規定，論以一罪，並加重其刑。檢察官移請併案審理部
    分，係被害人甲○○匯款入被告上開華南商業銀行林口分行
    帳戶部分，與本案已起訴部分係同一案件，為起訴效力所及
    ，本院自得併予審理。爰審酌被告前因竊盜案件，經判刑確
    定並執行完畢在案（尚非累犯），此有臺灣高等法院被告前
    案紀錄表在卷足考，竟仍不知悔改，其犯罪動機雖係因缺錢
    花用，但有造成社會大眾財物損失之危險，實際上亦導致如
    附表所示之被害人受有財產損害均無從追回，惟被告於犯罪
    後尚能坦承犯行，尚有悔意等一切情狀，量處如主文之刑。
    又查被告於行為時即九十四年二月二日修正公布前刑法第四
    十一條第一項前段規定：「犯最重本刑為五年以下有期徒刑
    以下之刑之罪，而受六個月以下有期徒刑或拘役之宣告，因
    身體、教育、職業、家庭之關係或其他正當事由，執行顯有
    困難者，得以一元以上三元以下折算1日，易科罰金」，又
    依九十五年五月十七日修正前罰金罰鍰提高標準條例第二條
    規定，就其原定數額提高為一百倍折算一日，則被告行為時
    之易科罰金折算標準，應以銀元三百元折算一日，經折算為
    新臺幣後，應以新臺幣九百元折算為一日。惟九十四年二月
    二日修正公布之刑法第41條第1項前段則規定：「犯最重本
    刑為五年以下有期徒刑以下之刑之罪，而受六個月以下有期
    徒刑或拘役之宣告者，得以新臺幣一千元、二千元或三千元
    折算一日，易科罰金」。比較修正前後之易科罰金折算標準
    ，以九十四年二月二日修正公布前之刑法規定，較有利於被
    告，則應依刑法第二條第一項前段，適用修正前刑法第四十
    一條第一項前段規定，定其折算標準。
據上論斷，應依刑事訴訟法第二百七十三條之一第一項、第二百
九十九條第一項前段，刑法第二條第一項前段、第三百三十九條
第一，修正前刑法第三十條第一項、第二項、第五十六條、第四
十一條第一項前段，九十五年五月十七日修正前罰金罰鍰提高標
準條例第二條，現行法規所定貨幣單位折算新臺幣條例第二條，
刑法施行法第一條之一，判決如主文。
本案經檢察官涂永欽到庭執行職務。
中　　華　　民　　國　　96　　年　　3　　月　　21　　日
                  刑事第九庭  法  官  蘇素娥
上正本證明與原本無異。
如不服本判決，應於判決送達後10日內向本院提出上訴狀（應抄
附繕本）。告訴人或被害人如對於本判決不服者，應具備理由請
求檢察官上訴，其上訴期間之計算係以檢察官收受判決正本之日
期為準。
                              書記官  林妙穗
中　　華　　民　　國　　96　　年　　3　　月　　21　　日
附錄本案論罪科刑法條全文：
中華民國刑法第339條
意圖為自己或第三人不法之所有，以詐術使人將本人或第三人之
物交付者，處5 年以下有期徒刑、拘役或科或併科1 千元以下罰
金。
以前項方法得財產上不法之利益或使第三人得之者，亦同。
前二項之未遂犯罰之。
